【裁判字號】    97,抗,1333
【裁判日期】    971003
【裁判案由】    假處分
【裁判全文】
臺灣高等法院民事裁定                  97年度抗字第1333號
抗  告  人  英屬維京群島商資祥投資有限公司
            Hoggard .
法定代理人  Essexvale.
上一  人之
法定代理人  甲○○
代  理  人  蔡順雄律師
            簡嘉宏律師
相  對  人  聚益化學工業股份有限公司
兼法定代理
人          戊○
相  對  人  乙○○
            丙○○
            丁○○
共      同
代  理  人  徐景星律師
            鄭智元律師
            陳敬暐律師
上列當事人間假處分事件，抗告人對於中華民國97年7 月15日臺
灣臺北地方法院97年度裁全字第5889號裁定，提起抗告，本院裁
定如下：
    主  文
抗告駁回。
抗告費用由抗告人負擔。
    理  由
一、按民事訴訟法第538 條第1 項規定：「於爭執之法律關係，
    為防止發生重大之損害或避免急迫之危險或有其他相類之情
    形而有必要時，得聲請為定暫時狀態之處分。」、第2 項規
    定：「前項裁定，以其本案訴訟能確定該爭執之法律關係者
    為限。」又按請求及假扣押之原因，應釋明之。釋明如有不
    足，而債權人陳明願供擔保或法院認為適當者，法院得定相
    當之擔保，命供擔保後為假扣押。關於假扣押之規定，於假
    處分準用之。關於假處分之規定，除別有規定外，於定暫時
    狀態之處分，準用之，民事訴訟法第526 條第1 項、第2 項
    、第533 條本文、第538條之4分別定有明文。
二、抗告人主張：伊為相對人聚益化學工業股份有限公司（以下
    稱聚益公司）之股東，持股比例為34.56%。案外人甲○○原
    擔任相對人聚益公司之董事長，相對人戊○、丁○○原擔任
    董事，相對人乙○○原擔任監察人，任期均自民國（下同）
    95年3 月8 日起至98年3 月7 日止。詎相對人聚益公司於97
    年6 月21日召開之股東會，依公司法第199 條第3 項規定，
    由佔已發行股份總數65.14%股東出席並決議改選全體董監事
    ，而選任相對人乙○○、丙○○、戊○為董事，及選任相對
    人丁○○為監察人（以下稱系爭股東會決議），相對人乙○
    ○、丙○○、戊○再於同日召開董事會，推選相對人戊○為
    董事長。惟相對人聚益公司非公司法第199 條第3 項所定「
    公開發行股票之公司」，其於董監事任期中為解任董監事之
    決議，依同法條第2 項規定，應有代表已發行股份總數3 分
    之2 以上股東之出席，以出席股東表決權過半數之同意行之
    ，不得適用同法條第3 項規定之決議方法，是上開股東會之
    決議方法違反法令，伊已於97年7 月18日對相對人聚益公司
    提起撤銷上開股東會決議之本案訴訟，經原法院以97年度訴
    字第5215號受理等語，業據抗告人提出股東會通知書、相對
    人聚益公司之變更登記表、股東名冊、股東會議事錄（其中
    關於上開決議部分，記載「本公司有七席股東，有六席股東
    出席，代表已發行股票總數64.43%，已符合公司法第199 條
    第2、3項之規定，立即進行選舉投票」字樣）、董事會會議
    記錄、原法院民事庭通知書、起訴狀、登記案件進度資料表
    、董事長及董事願任同意書為證（原審卷第19至25頁；本院
    卷第83至89、120 頁）。又查，公司法第199 條第3 項所謂
    「公開發行股票之公司」，係指按公司法第156 條第4 項規
    定，依董事會之決議，向證券管理機關申請辦理公開發行程
    序之公司而言，相對人辯稱相對人聚益公司係「公開發行股
    票之公司」云云，經本院闡明相對人釋明，相對人迄未能提
    出任何釋明。故堪認系爭股東會決議之決議方法是否違反法
    令、抗告人能否請求撤銷系爭股東會決議，而使相對人間本
    於該次決議所生之董監事委任關係自始失效，為兩造間爭執
    之法律關係，聲請人已就聲請定暫時狀態處分之「請求」，
    盡釋明之責。
三、按民事訴訟法第538 條第1 項規定「為防止發生重大之損害
    或避免急迫之危險或有其他相類之情形而有必要」，即為定
    暫時狀態處分之原因，應由聲請人提出相當證據釋明之，苟
    不能釋明此種情事之存在，即無就爭執之法律關係，定暫時
    狀態之必要。換言之，聲請人只泛言相對人妨害其權益，未
    釋明其具體損害，或有何特別情事，有定暫時狀態之必要，
    顯難因其陳明願供擔保，而補足釋明之欠缺，其聲請即無從
    准許。本件抗告人聲請定暫時狀態之處分，其內容為命相對
    人聚益公司於本案判決確定前，不得依系爭股東會決議，使
    相對人戊○、乙○○、丙○○行使董事職權，及使相對人丁
    ○○行使監察人職權；命相對人戊○、乙○○、丙○○不得
    依系爭股東會決議行使相對人聚益公司之董事職權；命相對
    人丁○○不得依系爭股東會決議行使相對人聚益公司之監察
    人職權。揆諸前揭說明，抗告人應就其因相對人乙○○、丙
    ○○、丁○○、戊○於本案訴訟判決確定前繼續執行董監事
    職權，將遭受不可回復損害之程度及其具體內容，或相對人
    乙○○、丙○○、丁○○、戊○執行董監事職權有何違法、
    失職情事，而有以本件定暫時狀態處分防止發生重大之損害
    或避免急迫之危險等事實，負釋明之責。經查，抗告人主張
    ：甲○○擔任相對人聚益公司董事長期間，相對人聚益公司
    於95、96年度稅後淨利依序達新台幣（以下同）32,376,671
    元、26,205,024元，每股盈餘依序達3.2 元及2.6 元，97年
    6 月21日股東會並通過96年度股東分配盈餘40,000,000元之
    決議等語，固據抗告人提出相對人聚益公司之比較損益表、
    股權權益變動表、股東會議事錄為證（原審卷第23頁反面、
    26、27頁），惟此係釋明系爭股東會決議前，相對人聚益公
    司之營業狀況，與系爭股東會決議後，相對人聚益公司之營
    業是否因改由其他相對人行使董監事職權而產生負面影響之
    事實無涉。至抗告人主張：系爭股東會決議提前解任原董、
    監事職務，致無法維持原經營團隊運作，相對人聚益公司之
    營運能否維持不墜，已令人憂慮，且相對人聚益公司陷入新
    舊董事長經營權紛爭，經營大受影響，如本件定暫時狀態處
    分未獲准許，伊蒙受之損害包含喪失原經營團隊之獲利能力
    、平均每年得受分配之盈餘約10,368,000元，且相對人戊○
    得代表相對人聚益公司為舉債、貸款或處分資產等不利於相
    對人聚益公司之行為，嚴重影響交易安全云云，均屬臆測之
    詞，未提出任何證據以資釋明，應認抗告人就本件定暫時狀
    態處分之「原因」，完全未釋明，依民事訴訟法第526 條第
    2 項規定，不得由抗告人供擔保以代釋明之欠缺，是抗告人
    提出本件聲請，尚有未合，原法院駁回抗告人之聲請，其理
    由雖然不同，但結論並無二致，仍應維持。抗告人求予廢棄
    原裁定，為無理由，不應准許。
四、據上論結，本件抗告為無理由，裁定如主文。
中    華    民    國    97    年    10    月    3     日
                    民事第四庭
                        審判長法  官  張劍男
                              法  官  彭昭芬
                              法  官  翁昭蓉
正本係照原本作成。
本裁定除以適用法規顯有錯誤為理由，並經本院許可外，不得再
抗告。如提起再抗告，應於收受後10日內委任律師為訴訟代理人
向本院提出再抗告狀。並繳納再抗告費新台幣１千元。
中    華    民    國    97    年    10    月    6     日
                              書記官  張淑芬


司法院資訊處製作；財團法人民間司法改革基金會備份。
